【裁判字號】    89,上易,1655
【裁判日期】    891205
【裁判案由】    傷害等
【裁判全文】
臺灣高等法院臺中分院刑事判決                  八十九年度上易字第一六五五號
    上  訴  人  臺灣臺中地方法院檢察署檢察官
    上  訴  人
    即  被  告  丁○○
    選任辯護人  陳益軒
                劉思顯
右上訴人等因被告強制案件，不服臺灣臺中地方法院八十九年度易字第一三六一號中
華民國八十九年五月二十二日第一審判決（起訴案號：臺灣臺中地方法院檢察署八十
九年度偵字第二○七一號），提起上訴，本院判決如左：
    主  文
原判決撤銷。
丁○○共同傷害人之身體，處有期徒刑參月，如易科罰金，以參佰元折算壹日。
    事  實
一、丁○○與乙○○原係多年好友，因不滿乙○○拖欠新臺幣（下同）四十五萬元債
    務遲遲不還，且屢次協商均無結果，且唯恐求償無著，亟欲解決，乃基於妨害自
    由之共同犯意聯絡，於民國八十八年九月十日中午十二時許夥同二名年籍、姓名
    均不詳之成年男子，前往乙○○位於臺中縣神岡鄉○○村○○路二七九巷七六號
    之工廠，要求乙○○簽立票面金額二十萬元及二十五萬元之本票各一張，以保全
    債權，惟乙○○不從，該二名成年男子即將乙○○工廠內之桌、椅及工業用大型
    電扇等物品推倒滿地（毀損部分未據告訴），藉以脅迫乙○○簽發前開本票，使
    其行無義務之事。乙○○見狀心生畏懼，乃表示要向朋友借票而打電話聯絡友人
    張益銘前來，但張益銘到場後表示無力開票代償，丁○○與該二名男子見張益銘
    在場，且目的尚未達成，乃佯裝離開，張益銘見丁○○等人已離開，亦繼而求去
    。未久，丁○○打電話給乙○○佯稱要找張益銘，確定張益銘已不在，該二名成
    年男子乃經丁○○授意後再進入乙○○工廠，延續前開使乙○○簽發本票之意圖
    ，並基於共同傷害之犯意聯絡，持工廠內圓形板凳毆打乙○○，並予以拳打腳踢
    施以強暴行為，致乙○○受有頭部皮下血腫、右手前臂挫傷、瘀血及背部多處挫
    傷之傷害。然乙○○並未簽發本票交付，尚屬未遂。
二、案經乙○○訴由臺灣臺中地方法院檢察署檢察官偵查起訴。
    理  由
一、訊據被告丁○○固坦承有於前開時地與二名年籍、姓名均不詳之成年男子至告訴
    人乙○○前開工廠洽談債務等情不諱，但矢口否認有何不法犯行，辯稱：當天前
    往討債，剛好店內有客人來買珍珠奶茶，在店內泡茶聊天，就說要一同前往，當
    時有要求乙○○簽本票，但並未強迫，因為乙○○講話很大聲，該二名男子覺得
    欠錢的人講話還這麼大聲很沒道理，才把桌椅及電扇推倒的，伊並未叫該二名男
    子毆打乙○○，後來打電話找張益銘係因當時伊在丙○○家泡茶，想邀張益銘一
    同泡茶云云。經查：前開犯罪事實，業據告訴人乙○○迭於偵、審中指訴綦詳，
    核與證人張益銘於偵查中證稱：接到乙○○的電話，表示丁○○找人到家裡來，
    伊趕過去，看見桌椅倒了，電扇電線快斷了，伊將電扇扶起，問發生什麼事，見
    乙○○很驚慌的樣子，丁○○說要乙○○開本票，另二名男子站在倒下的桌椅旁
    ，叫乙○○簽一簽，寫一寫，乙○○有問伊有無票可借，伊說沒錢開票，過一會
    兒，他們就離開，伊有事，亦隨後離開等語相符；另參以被告亦坦承在案發當日
    該二名年籍、姓名均不詳之成年男子確有推倒桌椅及電扇之情不諱，可見告訴人
    所指訴之情狀，應非虛構。又依被告所述：系爭二名男子係向伊購買珍珠奶茶偶
    然認識，之前不曾謀面，且在案發前亦只攀談約半小時，嗣談及要債一事，二人
    即允諾隨同前往等語，足見該二名男子與被告應無交情，然竟僅因被告臨時邀約
    ，即願自陷於糾葛紛爭當中，偕同被告前往索債，已令人匪夷所思，且在告訴人
    拒絕開立本票解決債務時，更憤而推倒工廠內桌椅及電扇，尤教人費解，是此二
    人若非被告所刻意延請，一同出面處理債務，孰能置信？被告所辯實與常情相違
    。再者，被告於偵查中先是辯稱工廠內之桌椅及電扇是走路時不慎碰倒云云，繼
    而於原審及本院審理時改稱係因乙○○講話很大聲，該二名男子覺得無理，才把
    桌椅及電扇推倒的等語，渠供述前後不一，若非臨訟虛構，何以會有不同說詞？
    益見被告之辯詞不可採信。此外，復有證人張益銘所繪製有關被告與該二名男子
    在現場站立位置之現場圖、民德醫院驗傷診斷書各一紙在卷可按，本件告訴人之
    指訴，應屬實情，殆無疑義。被告雖舉傳證人丙○○、證人乙○○被傷害時，被
    告在丙○○處泡茶，惟被告既係夥同該二不詳姓名之男子同往，嗣該二名再前往
    傷害告訴人，並不因被告人不在現場，而得為被告有利之認定。從而得知被告前
    開辯詞，容係卸責飾詞，洵非足採，本件事證明確，被告犯行應堪認定。
二、被告丁○○夥同不詳姓名之成年男子，共同對被害人乙○○施加強暴脅迫，要乙○○簽發本票，然乙○○並無簽發本票，被告所犯之強制罪尚屬未遂階段，至於
    事後八十八年九月二十日被告與乙○○達成和解，業據乙○○於本院供稱：「我
    事先跟他（即被告）聯絡，他沒有逼迫我」，「不是因被打產生恐懼，怕再受到
    傷害，才去代書處和解」「傷害與和解是二碼事」等語，足證事後和解，與被告
    施強暴脅迫無關，核被告所為，係犯刑法第二百七十七條第一項之普通傷害罪及
    第三百零四條第一項之強制未遂罪。被告丁○○與其他年籍、姓名均不詳之成年
    男子之間，有犯意聯絡，行為分擔，應論以共同正犯。又被告所犯普通傷害罪及
    強制未遂罪間，有方法結果之牽連關係，為牽連犯，依刑法第五十五條規定，應
    從較重之普通傷害罪處斷。另被告前開所犯傷害犯行，係在離開工廠後所為，且
    據告訴人所稱，該二名男子進屋內即不分青紅皂白對其拳打腳踢（見偵查卷告訴
    狀），毆打時並說伊今日來討債，不簽本票係擋伊財路等語（見原審卷八十九年
    五月八日審判筆錄），顯見被告與該二名男子係不甘案發當日無所獲，才又出手
    毆打告訴人，衡情應另有普通傷害之故意，而非僅是單純為使告訴人行無義務之
    事所實施之強暴行為，故應再論以普通傷害罪。起訴書雖漏引刑法第二百七十七
    條第一項之條文，惟起訴事實已有敘及，且與已起訴認定有罪部分為裁判上一罪
    關係，法院自得併予審理論究。檢察官上訴意指略稱：被告迄未與告訴人和解，
    原審量刑太輕，且被告對告訴人恫稱：「若不還錢，即不讓你生存及做生意」等
    語，係犯刑法第三百零五條之罪等情。經查告訴人確實有欠被告之債務，被告要
    告訴人簽發本票，雖以不法手段，然告訴人受傷非重，請求從重量刑，非有理由
    ，又被告堅決否認有恐嚇之犯行，到場之證人張益銘亦證稱：「我記得丁○○並
    無說話」「我並沒聽清楚他們講的話」（見偵查卷第十八頁），且此部分事實，
    告訴人除於告訴狀敘明外，在偵審中亦未再指訴被告有此犯行，且此部分亦未經
    檢察官起訴，尚難認被告有刑法第三百零五條之犯行，檢察官上訴非有理由，另
    被告上訴否認犯罪，雖無理由，惟被告對告訴人施加強暴脅迫，要告訴人簽發本
    票，惟告訴人並未簽發，尚屬未遂階段，原審認係強制罪之既遂，即有未當，應
    由本院將原審判決撤銷改判。爰審酌被告並無犯罪紀錄，有臺灣臺中地方法院檢
    察署刑案資料查註紀錄表在卷足憑，品行尚稱良好，而被告為處理與告訴人間之
    債務糾紛，竟不循法律途徑解決，動用私刑，方法可議，及以推倒告訴人桌椅、
    電扇、傷害告訴人身體等手段，犯後仍狡辯犯行，及告訴人確有欠被告債務未清
    償等一切情狀，衡情量處有期徒刑參月，並諭知易科罰金之折算標準。
三、據上論斷，應依刑事訴訟法第三百六十九條第一項前段、第三百六十四條、第二
    百九十九條第一項前段，刑法第二十八條、第二百七十七條第一項、第三百零四
    條第二項、第一項、第五十五條、第四十一條，罰金罰鍰提高標準條例第一條前
    段、第二條，判決如主文。
本案經檢察官甲○○到庭執行職務
中      華      民      國    八十九      年    十二      月     五     日
                              臺灣高等法院臺中分院刑事第三庭
                                    審判長法  官  方  艤  駐
                                          法  官  廖  柏  基
                                          法  官  劉  連  星
右正本證明與原本無異。
不得上訴。
                                          書記官  顏  子  良
中      華      民      國    八十九      年    十二      月    六      日
附錄本案論罪科刑法條全文：
刑法第二百七十七條第一項：
傷害人之身體或健康者，處三年以下有期徒刑、拘役或一千元以下罰金。
刑法第三百零四條第一項：
以強暴、脅迫使人行無義務之事或妨害人行使權利者，處三年以下有期徒刑、拘役或
三百元以下罰金。
                                                                        Ｋ


司法院資訊處製作；財團法人民間司法改革基金會備份。
